臺灣高等法院民事判決
111年度上字第515號
上  訴  人  楊順吉  
被上訴人    黃立朋  



訴訟代理人  王雯萱律師
上列當事人間請求返還消費借貸款事件，上訴人對於中華民國11
1年2月23日臺灣桃園地方法院109年度訴字第2807號第一審判決
提起上訴，本院於111年7月12日言詞辯論終結，判決如下：    
    主      文
上訴駁回。
第二審訴訟費用由上訴人負擔。
    事實及理由
一、被上訴人主張：上訴人於附表「日期」欄所示日期，向伊借
    款如附表「金額」欄所示金額，共計新臺幣（下同）372萬7
    ,600元（下合稱系爭借款），雙方約定利息為月息1.8％，應
    於借款後3個月內清償。伊已以附表「交付方式」欄所示方
    式交付借款予上訴人，詎上訴人自民國106年5月起即未給付
    利息，本金亦均未清償，經伊屢次催討，仍置之不理，為此
    ，爰依消費借貸之法律關係，請求上訴人給付372萬7,600元
    ，及自起訴狀繕本送達翌日起算之法定遲延利息等語。並於
    本院答辯聲明：上訴駁回。
二、上訴人抗辯：伊不爭執借款關係係存在於被上訴人與伊之間
    ，惟兩造於107年12月26日，在被上訴人永和住處另外達成
    約定，俟訴外人蔡政忠向臺灣新北地方法院（下稱新北地院
    ）三重簡易庭向伊起訴請求確認本票債權不存在事件（下稱
    上訴人另案事件）終結，蔡政忠清償對伊欠款後，伊始需向
    被上訴人清償系爭借款。伊持新北地院107年度司票字第112
    5號本票裁定為執行名義對蔡政忠財產為強制執行，惟蔡政
    忠向伊借款之金額均未受償，故伊無須清償系爭借款等語，
    資為抗辯。上訴聲明：㈠原判決廢棄。㈡被上訴人在第一審之
    訴及假執行之聲請均駁回。
三、經查，上訴人於附表「日期」欄所示日期，向被上訴人借款
    如附表「金額」欄所示金額，共計372萬7,600元，雙方約定
    利息為月息1.8％，應於借款後3個月內清償。被上訴人已以
    附表「交付方式」欄所示方式交付借款予上訴人。上訴人自
    106年5月起未給付利息，本金亦均未清償等情，有匯款單附
    卷可稽（見原審卷一第37至39、161至167、289至291頁），
    並為兩造所不爭執在卷（見本院卷第44、120頁）。　
四、本院得心證之理由：
　㈠按當事人主張有利於己之事實者，就其事實有舉證之責任，
    民事訴訟法第277條前段定有明文。又契約成立後，債務人
    有依契約內容而為履行之義務；另主張常態事實者，就其事
    實無庸舉證，主張變態事實者，應就變態事實負舉證義務，
    此為舉證責任分配原則。被上訴人主張系爭借款已屆清償期
    ，然上訴人均未還款等語，上訴人固不爭執其與被上訴人間
    有如附表所示之借貸關係，惟抗辯兩造於107年12月26日，
    在被上訴人永和住處另外達成約定，俟上訴人另案事件終結
    ，蔡政忠清償對上訴人欠款後，始需向被上訴人清償系爭借
    款等語。查，審究兩造行動電話通訊軟體LINE於109年1月30
    日對話內容：「（被上訴人：10月判決下來…阿吉，說真的
    ，事情發生到現在，下個月，就要滿3年了。到現在，都沒
    有答案，每個月，我都要煩惱，你跟我說過，你年薪破200
    萬，你每個月還我一點，現在都快還完了，為什麼要讓我這
    麼痛苦）上訴人：真的很抱歉…我是真的出狀況，而不是有
    錢先不拿，要等對方，真的請你相信，我調聯徵資料給你也
    沒問題」；109年3月12日對話內容：「被上訴人：阿吉，一
    個月又過去，到三月底，就整整3年了…而我最近急需要用到
    錢，所以，我沒有辦法再等下去，不管你朋友上訴，有沒有
    成功，還是駁回..，4月底前，總金額372萬麻煩你先還我25
    0萬，剩下122萬，每月分期還我10萬（能一次還我，當然最
    好）。原本說好的400萬，中間的利息，我都算了，沒有關
    係…」；109年5月1日對話內容：「（被上訴人：他還你，你
    才還我，他一輩子不還我，你不是也一輩子不還我。我一直
    以為你會還我錢，到現在我才知道，你根本不會還我。這不
    是你扛，是誰扛，當初說的話，現在翻臉，我真的傻眼）上
    訴人：三審定讞，我會給你個交代，我跟你說過了，…就等
    民事，我就正大光明要錢，你再給一些時間好嗎？對不起（
    被上訴人：372萬，不是小金額，3年，也不是短時間，我已
    經很夠朋友了！）上訴人：但錢就真的不是我拿去花用的（
    被上訴人：就算定讞下來，他也不會還你錢。我說了，我家
    裡需要用錢，你有在理的嗎？你根本看我好欺負。三審定讞
    ，不知道要多久，定讞下來，他又不還，又要拖）上訴人：
    三審定讞，給交代，就是要他給還款方案。別亂想（被上訴
    人：我3月中，就跟你說家裡有急用了，也告訴你還款的方
    式，你根本沒有當一回事…我給你很多時間了，我不可能再
    等了，我家裡也急需要用錢，我會有我的做法）」；109年5
    月2日對話內容：「上訴人：我該怎麼回，你可以教我嗎？
    （被上訴人：你什麼都不用回，還錢就好）上訴人：就是要
    我自己還就對了？（被上訴人：你說這句話，好笑了，你朋
    友不還，不是你要還嗎？？…我已經沒耐性了，我要一次把
    錢拿回來，我不可能再讓步，我也不會接受分期）」、109
    年5月3日對話內容：「（被上訴人：那是你跟他的事，我現
    在已經不會再同情你…請你在5月底，把372萬，一次還給我
    ，超過5月，如果拖到6月，請你還我400萬，6月再沒有還，
    除了400萬，這3年利息，我也會重新計算）」；109年5月22
    日對話內容：「上訴人：別一直認為錢是我A走拿走，等官
    司最後定案，錢要怎麼還給你，會給你個交代…（被上訴人
    ：…那是你跟他的事，我現在已經不會再同情你…請你在5月
    底，把372萬，一次還給我…怎麼樣，講到房子設定，就不敢
    回電了？…拿房子出來，給我設定讓我安心，你再慢慢去處
    理，這樣也不敢，還說這麼多鬼話）」等語（見原審卷一第
    231、233、243、245、247、249、251、253頁），可見在上
    訴人另案事件終結前，被上訴人仍持續要求上訴人清償系爭
    借款本金，實難認定上訴人抗辯兩造於107年12月26日另外
    約定俟上訴人另案事件終結，蔡政忠清償對上訴人欠款後，
    上訴人始需向被上訴人清償系爭借款等語，可以採信。此外
    ，上訴人復未能舉證證明兩造合意變更清償條件，是難為有
    利上訴人之認定，上訴人抗辯無從信取。
　㈡復按消費借貸之借用人應於約定期限內，返還與借用物種類
    、品質、數量相同之物，民法第478條前段定有明文。被上
    訴人主張系爭借款還款期限均已屆至，然上訴人屆期迄未返
    還等語，為上訴人所不爭執，準此，被上訴人依消費借貸之
    法律關係，請求上訴人返還系爭借款本金372萬7,600元，並
    加計自起訴狀繕本送達之翌日即110年1月6日（見原審卷一
    第297頁）起至清償日止，按法定利率即年息5％計算之遲延
    利息，洵屬有據，應予准許。
五、綜上所述，被上訴人依消費借貸之法律關係，請求上訴人給
    付372萬7,600元，及自110年1月6日起至清償日止，按年息5
    ％計算之利息，自屬正當，應予准許。從而原審為上訴人敗
    訴之判決，並無不合。上訴論旨指摘原判決不當，求予廢棄
    改判，為無理由，應駁回上訴。
六、本件事證已臻明確，兩造其餘之攻擊或防禦方法及所用之證
    據，經本院斟酌後，認為均不足以影響本判決之結果，爰不
    逐一論列，附此敘明。
七、據上論結，本件上訴為無理由，依民事訴訟法第449條第1項
    、第78條，判決如主文。　　　　　　　
中　　華　　民　　國　　111 　年　　8 　　月　　2 　　日
                  民事第六庭    
                      審判長法  官  周美雲
                            法  官  古振暉
                            法  官  江春瑩
正本係照原本作成。
如不服本判決，應於收受送達後20日內向本院提出上訴書狀，其
未表明上訴理由者，應於提出上訴後20日內向本院補提理由書狀
（均須按他造當事人之人數附繕本）上訴時應提出委任律師或具
有律師資格之人之委任狀；委任有律師資格者，另應附具律師資
格證書及釋明委任人與受任人有民事訴訟法第466 條之1第1項但
書或第2項所定關係之釋明文書影本。如委任律師提起上訴者，
應一併繳納上訴審裁判費。
中　　華　　民　　國　　111 　年　　8 　　月　　2 　　日

  　　　　　　　　　  　　　書記官  學妍伶
　　　　　　　　
附表       編號  日  期 （民國）   金  額 （新臺幣） 匯款人 交款人 收款人 交付方式 匯款單 1 104.12.21 455,000元 被上訴人 上訴人 第一商業銀行世貿分行匯款 原審卷一第37、161頁 2 105.04.12 462,500元 被上訴人 上訴人 同上 原審卷一第39、161頁 3 105.08.22 462,500元 被上訴人 上訴人 同上 原審卷一第39、163頁 4 105.09.01 800,000元 被上訴人 蔡政忠 第一商業銀行永和分行匯款 原審卷一第37、165頁 5 105.09.01 137,600元 被上訴人 上訴人 同上 原審卷一第39、163頁 6 105.10.05 940,000元   臺北市○○區○○○路000號14樓以現金交付  7 106.02.09 470,000元 被上訴人 上訴人 第一商業銀行永和分行匯款 原審卷一第37、167頁 合計  3,727,600元